【裁判字號】    99,易,1402
【裁判日期】    990630
【裁判案由】    食品衛生管理法等
【裁判全文】
臺灣板橋地方法院刑事判決              99年度易字第1402號
公  訴  人  臺灣板橋地方法院檢察署檢察官
被      告  姚美貞
上列被告因違反食品衛生管理法案件，經檢察官提起公訴（99年
度偵字第1954號），被告於審理程序中為有罪陳述，經告知簡式
審判程序之旨，並聽取當事人之意見後，經本院裁定行簡式審判
程序為審理後，判決如下：
    主  文
姚美貞過失犯食品衛生管理法第三十四條第一項之違反食品衛生
管理規定致危害人體健康罪，處有期徒刑月，如易科罰金，以
新臺幣壹仟元折算壹日。緩刑貳年。
    事  實
一、姚美貞係址設臺北市中正區○○○路○段134 號之「東門鴨
    莊」之實際負責人，僱用莫咸鴻、張弘滄（未經起訴）為廚
    師並採購餐廚設備，在該店經營製作便當販售之食品販賣業
    務。其身為該店實際負責人，本應注意該店製作便當之過程
    中，應注意廚師及餐廚設備之清潔與消毒工作，防止該店製
    作販售之便當遭受病原菌之污染，致生危害於食用該便當之
    人之健康之結果，詎其於該店製作民國98年9 月25日午餐至
    同年月26日晚餐時段之便當之該便當製作期間，並無不能注
    意之情事，竟疏於監督該店製作便當之廚師莫咸鴻、張弘滄
    及餐廚之抹布清潔與消毒，致該店於上開期間所製作之便當
    均遭受沙門氏桿菌之病原菌感染，且疏於檢驗該等便當是否
    含有病原菌，即行販賣，致使參加於同年月25日至27日在臺
    北縣樹林市體育場舉辦之「98年全國中華盃軟式網球錦標賽
    」之林炎能、曾建誠、蕭美鳳、鄭玉霞及陳炳煌、溫美蘭、
    徐彥平（陳炳煌、溫美蘭、徐彥平未提出告訴）等人因先後
    食用主辦單位訂購之該店於上開期間製作之便當，陸續出現
    噁心、嘔吐、腹瀉、腹痛、發燒等之因沙門氏桿菌引起之食
    物中毒現象，而送醫救治，並有其他民眾食用該店上開期間
    製作之飲食，亦至醫就診，經各醫院對各該病患為檢體採樣
    並通報臺北縣政府衛生局，查得共有36名民眾食用該店上開
    期間製作之便當而發生沙門氏桿菌引起之食物中毒（同年月
    25 日 午餐共2 人、同日晚餐共14人、同年月26日晚餐共20
    人），嗣經該局及臺北市政府衛生局循線追查並於同年月27
    日至該店稽查採樣，而驗得該店廚師莫咸鴻、張弘滄手部及
    廚房抹布均含有沙門氏桿菌，係與查得檢體相符，始察知上
    情。
二、案經林炎能、曾建誠、蕭美鳳、鄭玉霞告訴臺灣板橋地方法
    院檢察署檢察官偵查起訴。
    理  由
一、本案被告姚美貞所犯係死刑、無期徒刑或最輕本刑為三年以
    上有期徒刑以外之罪，於本院審理中，被告先就被訴事實為
    有罪之陳述，經本院告知簡式審判程序之旨，並聽取公訴人
    、被告之意見後，由，由本院依刑事訴訟法第273 條之1 第
    1 項規定裁定進行簡式審判程序。
二、上開犯罪事實，業據被告於審理中所不爭執，核與告訴人林
    炎能、曾建誠、蕭美鳳、鄭玉霞於偵查中指訴之情節相符，
    並有臺北市政府衛生局98年12月8 日北市衛藥食字第098430
    98901 號函暨附件之檢驗報告與裁罰處分書、臺北縣政府衛
    生局98年12月2 日北衛藥字第0980149307號函暨附件之檢驗
    報告各一份在卷可稽，堪認被告其經營之「東門鴨莊」於上
    開期間所製作之便當，確有係含有沙門氏桿菌無誤。按「食
    品或食品添加物有下列情形之一者，不得製造、加工、調配
    、包裝、運送、貯存、販賣、輸入、輸出、作為贈品或公開
    陳列：一、…。四、染有病原菌。五、…。」，食品衛生管
    理法第11條第1 項第4 款定有明文。查以，被告既係該店實
    際經營負責人，自應對該店廚師及餐廚設備為必要之管控，
    是該店於上開期間製作之便當含有沙門氏桿菌，既係源自該
    店廚師與器具，自堪認被告有疏於管控該店廚師及餐廚設備
    之清潔與消毒工作，自有疏於管控之過失；此外，告訴人確
    係因食用該店便當而食物中毒，亦經上開事證證明屬實，是
    被告之過失行為與告訴人食物中毒之結果間，具有相當因果
    關係，綜上，本案事證明確，被告犯行洵堪認定，應予依法
    論科。
三、按「食品或食品添加物有下列情形之一者，不得製造、加工
    、調配、包裝、運送、貯存、販賣、輸入、輸出、作為贈品
    或公開陳列：一、…。四、染有病原菌。五、…。」、「有
    下列行為之一者，處新臺幣六萬元以上三十萬元以下罰鍰；
    一年內再次違反者，並得廢止其營業或工廠登記證照：一、
    違反第十一條第一項第一款至第七款或第十五條規定。二、
    …，」，食品衛生管理法第11條第1 項第4 款、第31條第1
    款分別定有明文。查以，本案被告因過失而有食品衛生管理
    法第11條第1 項第4 款之行為，而造成告訴人等於食用後之
    食物中毒之結果，核其所為，係過失犯食品衛生管理法第三
    十四條第一項之違反食品衛生管理規定致危害人體健康罪。
    爰審酌本件被告過失之情節、所造成之危害情形，及斟酌被
    告之素行、知識程度，於犯後除與告訴人達成和解並坦承犯
    行，且該店亦已遭主管機關裁罰等一切情狀，茲量處如主文
    所示之刑，並諭知易科罰金之折算標準，以示懲儆。末查，
    被告前未曾有因犯罪經偵查或致受審判之紀錄，有臺灣高等
    法院被告全國前案紀錄表在卷可查，其因思慮不周，致犯本
    罪，惟犯後坦承犯行，尚知悔悟，信其經此追訴審判後，當
    知警惕而無再犯之虞，本院綜合上開各情後，認對其宣告之
    刑以暫不執行為適當，爰依刑法第74條第1 項第1 款規定，
    宣告緩刑如主文。
四、不另為不受理諭知部分：檢察官起訴書以被告就其本案過失
    行為致造成告訴人林炎能、曾建誠、蕭美鳳、鄭玉霞食物中
    毒之結果，係涉犯刑法第284 條第2 項之業務過失傷害罪嫌
    ，並請求依刑法第55條規定論以一罪。惟按告訴乃論之罪，
    告訴人於第一審辯論終結前得撤回其告訴，又告訴經撤回者
    ，應諭知不受理之判決，並得不經言詞辯論為之，刑事訴訟
    法第238 條第1 項、第303 條第3 款及第307 條分別定有明
    文。查以，本案告訴人告訴被告業務過失傷害案件，檢察官
    起訴認被告係觸犯刑法第284 條第2 項前段之業務過失傷害
    罪，依同法第287 規定，須告訴乃論。而告訴人與被告間前
    已達成和解並由告訴人具狀撤回告訴，有撤回告訴狀一紙在
    卷可憑。此部分本應由本院為不受理之諭知，惟因檢察官認
    此部分與有罪部分有裁判一罪之關係，爰不另為不受理判決
    之諭知。
據上論斷，應依刑事訴訟法第273 條之1 第1 項、第299 條第1
項前段，食品衛生管理法第34條第3 項，刑法第11條、第41 條
第1 項、第74條第1 項第1 款，判決如主文。
本案經檢察官陳怡親到庭執行職務。
中    華    民    國    99    年    6     月    30    日
                  刑事第一庭  法  官  陳世旻
上列正本證明與原本無異。
如不服本判決，應於判決送達後10日內敘明上訴理由，向本院提
出上訴狀 (應附繕本) ，上訴於臺灣高等法院。其未敘述上訴理
由者，應於上訴期間屆滿後20日內向本院補提理由書「切勿逕送
上級法院」。
                              書記官  楊雅芳
中    華    民    國    99    年    7     月    15    日
附錄：本案論罪科刑法條全文
食品衛生管理法
第   11    條
食品或食品添加物有下列情形之一者，不得製造、加工、調配、
包裝、運送、貯存、販賣、輸入、輸出、作為贈品或公開陳列：
一、變質或腐敗。
二、未成熟而有害人體健康。
三、有毒或含有害人體健康之物質或異物。
四、染有病原菌。
五、殘留農藥或動物用藥含量超過安全容許量。
六、受原子塵或放射能污染，其含量超過安全容許量。
七、攙偽或假冒。
八、逾有效日期。
九、從未於國內供作飲食且未經證明為無害人體健康。
前項殘留農藥或動物用藥安全容許量及食品中原子塵或放射能污
染安全容許量之標準，由中央主管機關會商相關機關定之。
第一項有害人體健康之物質，包括雖非疫區而近十年內有發生牛
海綿狀腦病或新型庫賈氏症病例之國家或地區牛隻之頭骨、腦、
眼睛、脊髓、絞肉、內臟及其他相關產製品。
第   31    條
有下列行為之一者，處新臺幣六萬元以上三十萬元以下罰鍰；一
年內再次違反者，並得廢止其營業或工廠登記證照：
一、違反第十一條第一項第一款至第七款或第十五條規定。
二、違反依第二十條第一項規定，經令其限期改正，屆期不改正
    。
三、違反前條之禁止命令。
第   34    條
有第三十一條至前條行為，致危害人體健康者，處三年以下有期
徒刑、拘役或科或併科新台幣十八萬元以上九十萬元以下罰金。
法人之代表人、法人或自然人之代理人、受僱人或其他從業人員
，因執行業務犯前項之罪者，除處罰其行為人外，對該法人或自
然人科以前項之罰金。
因過失犯第一項之罪者，處六個月以下有期徒刑、拘役或科新台
幣十萬元以下罰金。

司法院資訊處製作；財團法人民間司法改革基金會備份。
